臺灣高等法院刑事判決
110年度上訴字第3107號
上  訴  人  
即  被  告  高賢智





上列上訴人即被告因傷害等案件，不服臺灣新北地方法院110年
度訴字第306號，中華民國110年8月4日第一審判決（起訴案號：
臺灣新北地方檢察署109年度偵字第10995號），提起上訴，本院
判決如下：
    主  文
上訴駁回。
    事實及理由
一、本案經本院審理結果，認原審以上訴人即被告甲○○犯刑法第
    277條第1項之傷害罪、同法第304條第1項之強制罪，為想像
    競合犯，從一重之傷害罪處斷，且審酌被告身為職業計程車
    司機，僅因不滿告訴人乙○○要求下車位置，即無端在車內咆
    哮辱罵告訴人，又於告訴人逃離現場時，衝上前猛然將告訴
    人自人行道高處摔向有高低落差之柏油路上，致告訴人頭臉
    著地而受有右側臉頰、右眼眶下、右手背、右手肘及左膝多
    處挫擦傷，被告傷害犯行危險性高、犯罪情節非輕，被告又
    以身體擋住告訴人去路，妨害告訴人任意離去之權利，同使
    告訴人當時就讀國中的小孩目睹上揭暴力行徑，對告訴人及
    其小孩心靈均造成相當之恐懼及危害，被告欺凌婦孺之流氓
    般行徑實屬惡質，參酌被告犯後除否認犯行，尚針對告訴人
    踢車門一事，濫行對告訴人提告傷害（被告指述因車身震動
    導致自己受傷），惟此經原審勘驗前揭車內行車紀錄器畫面
    確認係子虛烏有，並同經檢察官偵查後認罪嫌不足而對告訴
    人為不起訴處分，可認被告犯後態度惡劣，另參酌被告素行
    ，以及於民國95、104年間2度傷害其他司機或乘客犯行，分
    經臺灣新北地方法院以96年度簡上字第948號判決、本院以1
    06年度上易字第177號判決有罪確定，被告上揭傷害或肇事
    逃逸素行均為駕駛計程車時所發生，可認被告有於駕駛供不
    特定人搭乘運輸工具時一再犯暴力犯罪之特別惡性及傾向，
    未來再犯可能性極高，又被告自陳專科同等學歷畢業之智識
    程度、目前無業、須扶養多人、靠借貸度日之家庭生活狀況
    等一切情狀後，就被告所為犯行判處有期徒刑5月，如易科
    罰金，以新臺幣（下同）1000元折算1日，核其認事用法及
    量刑均無不當，應予維持，並引用第一審判決書記載之事實
    、證據及理由（如附件）。
二、被告上訴意旨略以：被告否認犯行，告訴人下車前把錢丟到
    被告腳上，異常大叫，告訴人的腳是自己踢被告計程車而受
    傷，且是告訴人先以紅袋攻擊被告，告訴人站不穩時被告還
    有要去扶告訴人，結果卻變成是被告抓住告訴人、摔告訴人
    云云。
三、經查：
　㈠被告於108年12月19日上午7時12至15分許，駕駛車牌號碼號0
    00-0000號計程車，搭載乘客即告訴人與其子前往新北市○○
    區○○路000號錦和國中前，因不滿告訴人指示之下車地點，
    而在車內接連大聲咆哮、辱罵告訴人，又不滿告訴人逃離車
    內時之舉止，竟基於傷害、妨害他人行使權利之強制犯意，
    衝向攜子走在人行道上，往錦和國中校門口前進之告訴人，
    抓住告訴人，猛然用力將告訴人自高處人行道內側摔向外側
    有高低落差之柏油路地面，致告訴人受有右側臉頰、右眼眶
    下、右手背、右手肘及左膝多處挫擦傷，並於告訴人起身後
    欲離開現場時，緊接以身體阻擋於告訴人離去方向，以此強
    暴方式，妨害告訴人行使任意離去現場之權利等節，業據原
    判決論述明確，原判決亦已就被告所執辯詞予以駁斥。
　㈡依證人即告訴人證述：108年12月19日上午7時15分許，我帶
    小孩從景安捷運站搭乘排班計程車前往錦和國中，計程車到
    錦和國中校門口前約200公尺無故停車，我跟司機說可以往
    前至校門口停車嗎？司機就轉頭過來對我重複辱罵「幹你娘
    機掰」，我跟小孩當時都嚇到了，就付了100元車資，下車
    過程我對司機說只會欺負女人與小孩，對方就在車內大聲兇
    我罵我，我有用他的話回罵他，下車把車門關上後，我有用
    右腳朝靠近車門的地方輕踢一下，踢的幅度沒有很大，而且
    我穿拖鞋，沒有造成車輛毀損，對方就下車作勢要打我，擋
    住我與小孩不讓我離去，司機從人行道用雙手把我摔到馬路
    上，我是頭、臉頰的部分先被摔到地面上，腳的部分再接著
    摔下去，以致右臉頰、右手背與右手肘、左膝蓋挫擦傷，牛
    仔褲都弄破了，過程中我都沒有還手，我不記得我當時手上
    有拿紅色的東西，我帶小孩是拿白色的袋子，我背在身上小
    孩的書包是黑色跟深藍色的，我沒有拿手上的東西毆打被告
    ，被告把我摔到地上後，我還是站起來，把我身上的書包拿
    給小孩，叫小孩趕快進學校，小孩離開現場後，被告用身體
    擋住我，不讓我行動，學校教官就走過來阻止等語（見臺灣
    新北地方檢察署109年度偵字第10995號卷〈下稱偵字卷〉第7
    頁至第8頁、第11頁反面、第34頁反面、臺灣新北地方法院1
    10年度訴字第306號卷〈下稱訴字卷〉第138頁至第145頁），
    佐以卷附原審於準備程序時勘驗被告所提供之行車紀錄器所
    製作如下內容之勘驗筆錄及截圖（見訴字卷第60頁至第63頁
    、第45頁至第49頁）：　　
編號 檔名      畫面時間  內容                         1                      PICT0213                                                                07:21:37- 07:22:00 被告即計程車駕駛催促告訴人即乘客及其子（穿著國中體育服）下車，告訴人一邊拿錢一邊對被告說應該載到哪裡時，被告突然大聲吼罵「幹你娘機掰啦」等語多次（編號1-3 攝影鏡頭為照車內的行車紀錄器）。   2                                        PICT0213                                                                                                                      07:22:08- 07:22:23                                                                                                   告訴人一邊告訴其子先下車，一邊打開車門，被告對著告訴人說「要坐霸王車，我當場把妳抓起來喔」，告訴人隨將百元鈔票丟到被告側邊，被告立刻再吼罵「幹你娘祖媽老雞掰」等語，告訴人一邊拉著其子下車，一邊回罵「幹你娘祖媽老雞掰」1次，被告繼續吼罵「幹你娘祖媽老雞掰」、「全家死光光」等語，告訴人將車門關上後，踢了車門一腳（截圖1），告訴人於關門前語氣平和，根本沒有針對車子要往前停在哪一事與被告爭論。  3              PICT0213                                      07:22:23- 07:22:37                            被告立刻下車，背景聲音夾雜被告的怒罵聲及告訴人尖叫的聲音，畫面中未見被告有因關車門而遭熱水燙傷，或者後座凌亂充滿垃圾情形。     4                                                    PICT0216                                                                                                                                                         07:11:30- 07:12:35                                                                                                                                  計程車駛到錦和國中旁，告訴人指示停在該處路邊，計程車停下後，告訴人又指示再往前一點，但被告催促告訴人下車，告訴人對被告說應該載到哪裡時，被告突然大聲吼罵「幹你娘機掰啦」等語多次。                 告訴人告訴其子先下車，並有開車門的聲音，被告對告訴人說「要坐霸王車，我當場把妳抓起來喔」，隨後再吼罵「幹你娘祖媽老雞掰」等語，告訴人也回罵「幹你娘祖媽老雞掰」1次，被告繼續吼罵「幹你娘祖媽老雞掰」、「全家死光光」等語，之後有關上車門的聲音，車門關上後傳來踹車聲音1次，車身僅極為輕微晃動。  5                                     PICT0216                                                                                                             07:12:35- 07:12:43                                                                                           被告下車後，立刻衝向在人行道上行走的告訴人，將其從人行道上拉倒，面朝地摔向車道上（截圖2-5），人行道緣石與車道面之高低差約為15公分，並傳來告訴人的尖叫聲。             告訴人是帶著小朋友往前走，遭被告從左後方追上直接拉扯摔倒在地，由畫面中的動作可知，被告是刻意用力往左把告訴人摔倒，並非只是要拉住告訴人，告訴人於事前也完全沒有主動攻擊被告舉止。                   6              PICT0216、PICT0217 （兩檔案為連續錄影畫面）      07:12:44- 07:12:58                           告訴人站起來回到其子身旁，被告一邊手指告訴人、一邊走到告訴人的前面，狀似責罵告訴人，同時拿出手機撥號。                              7           PICT0217                             07:12:58- 07:13:09                   告訴人抓著其子欲往前走，但被告擋在告訴人與其子的中間（截圖6），不讓告訴人離開，告訴人遂指示其子獨自往前走。  8                                            PICT0217                                                                                                                                07:13:09- 07:14:48                                                                                                          告訴人之子往校門方向獨自離去，被告一邊責罵告訴人一邊打電話，此時有一名別著導護臂章的男子，及一名手拿雨傘的男子，先後走到被告與告訴人身旁，收錄的聲音很小聲，但畫面時間07:13:38時可以聽到被告說「妳為什麼踢我的車？」告訴人對著拿雨傘之男子說話，被告仍在一旁責罵告訴人，畫面時間07:14:05時一名學校教官也走到被告與告訴人旁邊，之後被告與告訴人互相指責對罵，畫面時間07:14:45教官陪同告訴人往校門方向離去。          
    可見告訴人僅係指示被告往前停車，即遭被告辱罵，告訴人
    因此於下車時以腳踢車門，被告便下車阻擋告訴人與小孩之
    去路，且刻意將告訴人從人行道上用力拉倒，使告訴人面朝
    地摔至車道上，告訴人起身欲離開現場時，又遭被告阻擋，
    告訴人於下車前並未與被告就下車位置有所爭論或異常大叫
    ，下車後亦未攻擊被告，係被告對告訴人為傷害及強制之犯
    行無訛。被告辯稱是告訴人於下車前把錢丟到被告腳上，異
    常大叫，且是告訴人先以紅袋攻擊被告，告訴人站不穩時被
    告還有要去扶告訴人云云，實屬無據，而不足採。至被告所
    提出之行車紀錄器畫面翻拍照片雖可見告訴人與被告間有一
    紅色物體（見本院卷第27頁）；然該紅色物體究係為何，未
    可得知，且依告訴人前揭證述及勘驗結果，並未能認定告訴
    人當時有持任何物品攻擊被告，自難單憑該照片遽認被告辯
    稱有遭告訴人以紅袋攻擊一節為真。
  ㈢再依證人魏宗樞證稱：我當時在大門口執行任務，聽到女生
    哭喊的聲音，我過去當下看到一個女子躺在地上，旁邊停一
    台計程車，司機還要一直打他，我看到司機正要揮拳，我就
    跟另一位老師把司機駕住，媽媽有讓小孩先進學校，老師擋
    住司機，我帶媽媽先去警衛室，我看到他的兩腳膝蓋破皮嚴
    重、眼角被打到瘀青等語（見偵字卷第79頁），佐以卷附告
    訴人於案發後之108年12月19日上午7時47分許，即前往雙和
    醫院就診，經雙和醫院開立記載「多處挫擦傷於右側臉頰及
    右眼眶下，右手背，右手肘及左膝」等內容之診斷證明書（
    見偵字卷第14頁），足認告訴人確因被告前開傷害行為導致
    右側臉頰及右眼眶下、右手背、右手肘及左膝多處瘀傷。又
    告訴人固證稱其當時腳穿拖鞋，且有以腳踢計程車之舉止，
    惟告訴人倘因此受傷，按常理受傷部位應係裸露在拖鞋外之
    腳指，而依前開證人目視受傷部位及診斷證明書記載，告訴
    人之下半身僅膝蓋受有傷害，可認告訴人所受此部分傷害與
    其於下車時腳踢計程車之行為無涉，被告辯稱告訴人腳部是
    自己踢計程車而受傷云云，亦不足採。
　㈣綜上，被告所執前揭上訴意旨提起上訴，為無理由，應予駁
    回。
據上論斷，應依刑事訴訟法第368條、第373條，判決如主文。
本案經檢察官羅雪舫提起公訴，檢察官侯名皇到庭執行職務。
中　　華　　民　　國　　111 　年　　1 　　月　　12　　日
                  刑事第四庭  審判長法　官  陳筱珮
                                    法　官  吳元曜
                                    法　官  羅郁婷
以上正本證明與原本無異。
如不服本判決，應於收受送達後20日內向本院提出上訴書狀，其
未敘述上訴之理由者並得於提起上訴後20日內向本院補提理由書
（均須按他造當事人之人數附繕本）「切勿逕送上級法院」。
                                    書記官  蔡易霖
中　　華　　民　　國　　111 　年　　1 　　月　　12　　日
附錄：本案論罪科刑法條全文
中華民國刑法第277條
傷害人之身體或健康者，處 5 年以下有期徒刑、拘役或 50 萬
元以下罰金。
犯前項之罪，因而致人於死者，處無期徒刑或 7 年以上有期徒
刑；致重傷者，處 3 年以上 10 年以下有期徒刑。
中華民國刑法第304條
以強暴、脅迫使人行無義務之事或妨害人行使權利者，處 3 年
以下有期徒刑、拘役或 9 千元以下罰金。
前項之未遂犯罰之。

附件
臺灣新北地方法院刑事判決　　　　　　　110年度訴字第306號
公　訴　人　臺灣新北地方檢察署檢察官
被　　　告　甲○○　男　民國00年0月00日生
                    身分證統一編號：Z000000000號
                    住○○市○○區○○路00號
                    居新竹市○○路0段000巷00號
選任辯護人　黃偉雄律師(法律扶助)　　　　
上列被告因傷害等案件，經檢察官提起公訴（109 年度偵字第10
995 號），本院判決如下：
    主  文
甲○○犯傷害罪，處有期徒刑5 月，如易科罰金，以新臺幣1 千
元折算1 日。
    事  實
一、甲○○於民國108 年12月19日上午7 時12至15分許，駕駛車號
    000- 0000 號計程車（正式名稱為營業用小客車，以下稱計
    程車）搭載乘客乙○○及其子前往新北市○○區○○路000 號錦和
    國中前，因不滿乙○○指示之下車地點，而在車內接連大聲咆
    哮、辱罵乙○○，又不滿乙○○逃離車內時之舉止，竟基於傷害
    、妨害他人行使權利之強制犯意，衝向攜子走在人行道上，
    往錦和國中校門口前進之乙○○，抓住乙○○，猛然用力將乙○○
    自高處人行道內側摔向外側有高低落差之柏油路地面，致乙
    ○○受有右側臉頰、右眼眶下、右手背、右手肘及左膝多處挫
    擦傷，並於乙○○起身後欲離開現場時，緊接以身體阻擋於乙
    ○○離去方向，以此強暴方式，妨害乙○○行使任意離去現場之
    權利。
二、案經乙○○訴由新北市政府警察局中和分局報請臺灣新北地方
    檢察署檢察官偵查起訴。
    理  由
壹、證據能力：
一、辯護人主張證人即錦和高中附設國中教官魏宗樞於偵查中證
    述有關聽聞「民眾表示有人被打」之過程，為傳聞陳述，不
    具證據能力，對其餘證據資料之證據能力則不爭執（本院卷
    第65、147 頁）。
二、證人魏宗樞於偵查中接受檢察官訊問時，以證人身分具結所
    為之證述，雖屬傳聞證據，但被告及其辯護人並未指出有何
    欠缺可信性外部保障之情形，本院依刑事訴訟法第159 條之
    1 第2 項規定，認有證據能力。觀諸證人魏宗樞於偵查中證
    稱：「我當時在大門口執行任務，我有聽到女生哭喊的聲音
    ，有民眾騎車到我這裡說有人被打，我過去當下看到一個女
    子躺在地上」等語（偵卷第79頁），關於有民眾前來「告知
    」有人被打之證詞，是本於證人魏宗樞之親身見聞所為，並
    非用以以證明「有人被打」一事為真，自非「傳聞陳述」，
    是辯護人主張證人魏宗樞證述「聽聞民眾表示有人被打」為
    傳聞陳述，而爭執證據能力，難認有據。
貳、得心證理由：
一、被告甲○○及辯護人之說法：
  ㈠訊據被告固坦承有駕駛計程車搭載告訴人乙○○至事發地點，
    告訴人下車後有跌倒，被告則有站在告訴人面前，要求告訴
    人不要離去等情不諱，然矢口否認有何傷害、強制犯行，辯
    稱：因為告訴人要求我往前開到紅線的校門口，又把後座弄
    得很髒亂，我對告訴人罵髒話以後，告訴人就把錢丟到我腿
    上，下車時還罵我跟踢我車子，我下車要求告訴人跟我道歉
    ，告訴人就先拿紅色袋子攻擊我，我還沒抓到告訴人，告訴
    人就自己跌倒，我把告訴人扶起來，告訴人受的傷不是我造
    成的，後來我打電話報警並叫告訴人不能走等語。
  ㈡辯護人辯稱：依行車紀錄器畫面編號6 截圖照片內容，被告
    只有站在告訴人對面，並持手機狀似撥打電話，並沒有妨害
    告訴人行動自由，告訴人也可以繼續往前走，且依法院勘驗
    行車紀錄器之結果，當下被告跟告訴人可能互有爭執、對罵
    ，足認告訴人心理或身體上，都沒有被限制行動自由等語。
二、爭點整理：本案應判斷之重點在於：
  ㈠被告有無傷害及阻擋告訴人離去之行為？
  ㈡被告主張是告訴人先動手？被告有無正當理由要求告訴人不
    得離去？
三、本院之判斷：【被告有刻意傷害告訴人，並擋住告訴人去路
    之強制犯行，即爭點㈠】。
  ㈠告訴人、診斷證明、受傷照片：證人即告訴人乙○○於偵查中
    證稱：我當天坐被告的計程車去錦和國中，因為我希望可以
    往前一點下車，被告就罵我髒話，我下車時被告還在罵，所
    以我就回罵並輕踢車子一腳，被告就馬上下車，把我抓起來
    摔到馬路上，被告力氣很大，速度很快，我的牛仔褲都破了
    ，當天受的傷勢就如診斷證明書所載，被告還擋住我的去路
    ，不讓我離開，我擔心小孩，就叫小孩趕緊進學校等語（偵
    卷第34、35頁），於本院審理中同為一致之證述，並補充稱
    ：被告下車突然跑過來把我摔在地上，我是頭臉先著地，腳
    之後摔下去，所以右臉、左右手、腳才會受傷，我完全沒有
    碰到被告，也沒有反擊或攻擊被告，我站起來，叫我的孩子
    趕快進學校，孩子離開現場時，我想要離開往我小孩那邊前
    進，但是被告用身體擋住我，站在我前進的方向不讓我移動
    ，是教官過來擋住被告，我才可以順利離開等語（本院卷第
    138-145 頁），並有衛生福利部雙和醫院108 年12月19日診
    斷證明書（偵卷第14頁）、告訴人傷勢及牛仔褲膝蓋處破損
    照片各1 份在卷可證（偵卷第19、20、42-44 頁），其所受
    傷勢與遭被告摔倒之方式相符，應屬可信。
  ㈡事後看到告訴人倒地及身上受傷之證人：
    證人魏宗樞於偵查中證稱：我當時在錦和高中大門口執行任
    務，我聽到女生哭喊的聲音，有民眾騎車到我這裡說有人被
    打，我過去看到一個女子躺在地上，旁邊有停一台計程車，
    司機還要一直打這位女生，我跟另一位老師把司機架住。媽
    媽（該名女子）有讓小孩先進入學校，小孩有被嚇到但是沒
    有受傷，老師擋住司機，我就帶著媽媽先去警衛室，當下我
    有看到媽媽的兩腳膝蓋破皮嚴重、眼角有瘀青，司機一直不
    走在門口咆哮，我有請警察跟救護車過來等語（偵卷第79頁
    ），其所述見聞告訴人倒地，當場受有前揭臉部及膝蓋處傷
    勢，亦可補強告訴人前揭指述遭被告摔倒受傷乙節為真。
  ㈢拍攝到案發過程之行車紀錄器畫面：
    本院當庭勘驗被告車內行車紀錄器畫面結果認（下稱勘驗結
    果附表一）：
編號 畫面時間 內容  1 07:12:35- 07:12:43（此為被告車內之行車紀錄器前鏡頭，拍攝畫面為車輛前方） 被告下車衝向在人行道上行走的告訴人，將其從人行道上拉倒，面朝地摔向柏油路車道上（截圖2-5 ），人行道（高）與柏油路車道路面（低）高低差約為15公分，並傳來告訴人的尖叫聲。  2 07:12:44- 07:12:58 告訴人站起來回到其子身旁，被告一邊手指告訴人、一邊走到告訴人的前面，狀似責罵告訴人，同時拿出手機撥號。  3 07:12:58- 07:13:09 告訴人抓著其子欲往前走，但被告擋在告訴人與其子的中間（截圖6 ），不讓告訴人離開，告訴人遂指示其子獨自往前走。  4 07:13:09- 07:14:48 告訴人之子往校門方向獨自離去，被告一邊責罵告訴人一邊打電話，此時有一名別著導護臂章的男子，及一名手拿雨傘的男子，先後走到被告與告訴人身旁，收錄的聲音很小聲。 畫面時間07:13:38時可以聽到被告說「妳為什麼踢我的車？」。 告訴人對著拿雨傘之男子說話，被告仍在一旁責罵告訴人。 畫面時間07:14:05時一名學校教官也走到被告與告訴人旁邊，之後被告與告訴人互相指責。 畫面時間07:14:45教官陪同告訴人往校門方向離去。 
    此有本院110 年4 月14日勘驗筆錄及畫面截圖各1 份可證（
    本院卷第45-49 、60-63 頁），亦可證明被告確實有將告訴
    人摔倒在地，並阻擋告訴人離去之舉。是被告傷害、以身體
    阻擋告訴人離去等犯行，均可認定。被告辯稱沒有將告訴人
    摔倒等語，與事證不符而不可採。
四、被告及辯護人所辯不可採之說明（即爭點㈡）：
  ㈠被告辯稱是下車要求告訴人道歉，反遭告訴人拿紅袋子攻擊
    等語，並提出畫面中有紅色物體之行車監視錄影畫面截圖為
    證（本院卷第163 、165 頁）。然查，經本院勘驗行車紀錄
    畫面，於連續播放之畫面中，告訴人是帶著小朋友往前走，
    遭被告自「左後方追上直接拉扯摔倒在地」，且被告是刻意
    用力把告訴人摔倒，並非只是要拉住告訴人，告訴人事前也
    沒有主動攻擊被告舉止，而被告所提出之單張畫面截圖，是
    被告抓住告訴人，在將告訴人摔倒前，告訴人前方出現紅色
    物體之照片截圖，從截圖中也看不出來告訴人有拿該物品攻
    擊被告之行為，足認被告是基於傷害之故意，刻意將告訴人
    摔倒在地，客觀上並不存在告訴人實施之不法侵害，被告自
    無主當正當防衛之餘地。
  ㈡辯護人主張被告只是站在告訴人面前，告訴人也可以與被告
    對罵，告訴人並未遭被告限制行動自由等語。然查，刑法第
    304 條強制罪所保護之法益，係人之意思決定自由與意思實
    現自由，其所謂之妨害人行使權利，乃妨害被害人在法律上
    所得為之一定作為或不作為，不論其為公法上或私法上之權
    利，均包括在內（最高法院110 年度台上字第2340號判決意
    旨參照）。另行為人以使人行無義務之事或妨害人行使權利
    為目的，而其強暴、脅迫已達於剝奪人行動自由之程度者，
    固只成立刑法第302 條第1 項之剝奪他人行動自由罪，則為
    我國實務確信之見解，故強制罪中以強暴手段妨害人行使權
    利之構成要件，不以達到剝奪他人行動自由程度為必要，依
    前揭勘驗結果，被告確實有以身體阻擋告訴人去路，其時間
    雖短暫，而未達剝奪告訴人行動自由之地步，然仍屬施以物
    理上之強制力而妨害告訴人行使任意離去之權利，辯護人辯
    稱被告並未妨害告訴人行動自由，實不可採。且依前揭勘驗
    結果附表一編號3 、4 之內容，告訴人遭被告阻擋去路後，
    是直到學校人員趕來解圍後，告訴人始與被告爭執，則辯護
    人以告訴人仍能與被告爭執，而主張告訴人行動自由未受妨
    害等語，實屬無據。
  ㈢另被告辯稱是因為告訴人要求我開到紅線校門口、把後座弄
    得很亂、把錢丟到我腿上、罵我跟踢我車子，我才會要求告
    訴人道歉，我當下報警，要告訴人不能走等語。然本院當庭
    勘驗行車紀錄器後認（本院卷第60-63 頁，下稱勘驗結果附
    表二）：
編號 畫面時間 內容  1 07:21:37- 07:22:00（鏡頭為拍攝被告車內之畫面，時間顯示較正確時間快） 被告催促告訴人及其子下車，告訴人一邊拿錢一邊對被告說應該載到哪裡時，被告突然大聲吼罵「幹你娘機掰啦」等語多次。  2 07:22:08- 07:22:23 告訴人一邊告訴其子先下車，一邊打開車門，被告對著告訴人說「要坐霸王車，我當場把妳抓起來喔」，告訴人隨將百元鈔票丟到被告側邊，被告立刻再吼罵「幹你娘祖媽老雞掰」等語。 告訴人一邊拉著其子下車，一邊回罵「幹你娘祖媽老雞掰」1 次，被告繼續吼罵「幹你娘祖媽老雞掰」、「全家死光光」等語，告訴人將車門關上後，踢了車門一腳。  3 07:22:23- 07:22:37 被告立刻下車，背景聲音夾雜被告的怒罵聲及告訴人尖叫的聲音，畫面中未見被告有因關車門而遭熱水燙傷，或者後座凌亂充滿垃圾情形。 
    依上勘驗結果附表二可知，本案被告僅因不滿告訴人要求之
    下車地點，即突然咆哮辱罵告訴人及其小孩，畫面中也看不
    出來告訴人有製造後座髒亂之舉，告訴人突遭被告無端接連
    辱罵，急忙逃離車內而將錢丟在被告身旁，於下車時回罵或
    輕踢車門，均難認有何刻意侮辱被告情事，告訴人所為即便
    對被告權益有些微影響，然對照被告身為主動罵人挑起事端
    之一方，又主動追上將告訴人摔倒在地，進而擋住告訴人去
    路之嚴重侵害告訴人個人法益行為，被告所為顯然具有社會
    可非難性，依現行社會倫理觀念，被告行為不具相當性，而
    非社會所能容許。另參酌告訴人前往學校警衛室後，被告仍
    在門口不走持續咆哮乙節，同據證人魏宗樞於偵查中證述如
    前，顯示被告當下目的除騷擾告訴人而發洩情緒外，難認是
    基於正當理由，欲將告訴人留置現場而循合法管道維護自身
    權利，是被告主張其有正當理由而要求告訴人不要離去，顯
    不可採。
五、駁回證據調查之說明：
    被告聲請傳喚證人魏宗樞及行車紀錄器畫面中騎機車經過的
    某女子作證，欲證明被告下車後沒有辱罵、毆打告訴人等情
    ，然本案事證已明確，無調查之必要，且被告所指該女子年
    籍不詳，不能調查，故依刑事訴訟法第163 條之2 第2 項第
    1 、3 款規定，予以駁回。
六、綜上，被告上揭辯詞，均不可採。本案事證明確，被告傷害
    、強制犯行可以認定，應依法論科。
參、論罪科刑之法律適用：
一、本案被告行為後，刑法第304 條雖於108 年12月25日修正公
    布，並自同年月27日生效施行，惟本次修正僅係將刑法施行
    法第1 條之1 第2 項罰金數額提高30倍之規定予以明文化，
    直接將加乘倍數後之罰金數額規定於該條條文，因不涉及犯
    罪範圍或加重減輕之變更，故無庸為新舊法比較，直接適用
    裁判時法。
二、論罪：
  ㈠被告以身體阻擋告訴人前往校門口或離去現場，屬於以物理
    上強制力妨害告訴人行使行動之權利。核被告所為，係犯刑
    法277 條第1 項之傷害罪、同法第304 條第1 項之強制罪。
  ㈡被告前揭傷害、強制犯行，在自然意義上雖非完全一致，然
    二者仍有局部重疊，且犯罪目的單一、時間緊接、地點同一
    ，應可認為是法律概念上一行為，而評價為一行為犯傷害、
    強制2 罪名，為想像競合犯，依刑法第55條前段規定，從一
    重傷害罪處斷。
三、本案並未構成累犯：
  ㈠被告前於96年間，因重傷害案件，經本院以96年度訴字第342
    0號判決判處有期徒刑5 年。
  ㈡因公共危險等案件，經本院以98年度交訴字第19號判決判處
    有期徒刑3 月、8 月，應執行有期徒刑9 月。
  ㈢因傷害案件，經本院以98年度易字第259 號判決判處有期徒
    刑4 月，前揭各罪均上訴駁回確定，並經臺灣高等法院以99
    年度聲字第167 號裁定應執行有期徒刑6 年，於102 年12月
    13日縮短刑期假釋出監，於103 年12月9 日假釋期滿，未經
    撤銷，所餘刑期以執行完畢論，然自103 年12月9 日前案徒
    刑執行完畢至本案行為時，已超過5 年，依刑法第47條第1
    項之規定，不構成累犯，公訴意旨認被告本案為累犯，容有
    誤會，應予更正，此等素行資料，列為量刑審酌事由即可。
四、量刑：爰以行為人之責任為基礎，審酌被告身為職業計程車
    司機，僅因不滿告訴人要求下車位置，即無端在車內咆哮辱
    罵告訴人，又於告訴人逃離現場時，衝上前猛然將告訴人自
    人行道高處摔向有高低落差之柏油路上，致告訴人頭臉著地
    而受有前揭傷勢，被告傷害犯行危險性高、犯罪情節非輕，
    被告又以身體擋住告訴人去路，妨害告訴人任意離去之權利
    ，同使告訴人當時就讀國中的小孩目睹上揭暴力行徑，對告
    訴人及其小孩心靈均造成相當之恐懼及危害，被告欺凌婦孺
    之流氓般行徑實屬惡質，參酌被告犯後除否認犯行，尚針對
    告訴人踢車門一事，濫行對告訴人提告傷害（被告指述因車
    身震動導致自己受傷），惟此經本院勘驗前揭車內行車紀錄
    器畫面確認係子虛烏有，並同經檢察官偵查後認罪嫌不足而
    對告訴人為不起訴處分（偵卷第107-109 頁），可認被告犯
    後態度惡劣，另參酌被告前述「三、本案並未構成累犯：」
    欄所載之㈠至㈢素行，以及於95、104 年間2 度傷害其他司機
    或乘客犯行，分經本院以96年度簡上字第948 號判決、臺灣
    高等法院以106 年度上易字第177 號判決有罪確定，被告上
    揭傷害或肇事逃逸素行均為駕駛計程車時所發生，可認被告
    有於駕駛供不特定人搭乘運輸工具時一再犯暴力犯罪之特別
    惡性及傾向，未來再犯可能性極高，又被告自陳專科同等學
    歷畢業之智識程度、目前無業、須扶養多人、靠借貸度日之
    家庭生活狀況等一切情狀，本院擇定中高度之標準，量處如
    主文所示之刑，並依被告之資力，依刑法第41條第1 項前段
    之規定，諭知易科罰金折算標準。
據上論斷，應依刑事訴訟法第299 條第1 項前段，判決如主文。
本案經檢察官羅雪舫偵查起訴，由檢察官盧祐涵到庭執行公訴。
中　　華　　民　　國　110 　　年　　8 　　月　　 4 　 日
                  刑事第十九庭  審判長法　官　詹蕙嘉

                                      法  官  時瑋辰

                                      法  官  蕭淳元
上列正本證明與原本無異。
如不服本判決，應於判決送達後20日內敘明上訴理由，向本院提
出上訴狀 (應附繕本) ，上訴於臺灣高等法院。其未敘述上訴理
由者，應於上訴期間屆滿後20日內向本院補提理由書「切勿逕送
上級法院」。
                                      書記官　盧姿妤
中　　華　　民　　國　 110　　年　　8 　　月　　5 　　日
附錄本案論罪科刑法條全文：
中華民國刑法第277條
傷害人之身體或健康者，處 5 年以下有期徒刑、拘役或 50 萬
元以下罰金。
犯前項之罪，因而致人於死者，處無期徒刑或 7 年以上有期徒
刑；致重傷者，處 3 年以上 10 年以下有期徒刑。

中華民國刑法第304條
以強暴、脅迫使人行無義務之事或妨害人行使權利者，處 3 年
以下有期徒刑、拘役或 9 千元以下罰金。
前項之未遂犯罰之。